【裁判字號】    99,訴,350
【裁判日期】    990723
【裁判案由】    毒品危害防制條例
【裁判全文】
臺灣基隆地方法院刑事判決               99年度訴字第350號
公  訴  人  臺灣基隆地方法院檢察署檢察官
被      告  潘冠碩
上列被告因毒品危害防制條例案件，經檢察官提起公訴（99年度
偵字第1638號、99年度毒偵字第625 號），被告於準備程序進行
中，就被訴事實為有罪之陳述，經本院合議庭裁定由受命法官獨
任進行簡式審判程序，判決如下：
    主  文
潘冠碩施用第一級毒品，處有期徒刑柒月，扣案之第一級毒品海
洛因壹包（驗餘淨重零點零零柒零公克）併同無法析離之包裝袋
，均沒收銷燬之。又施用第二級毒品，處有期徒刑月，扣案之
內含第二級毒品甲基安非他命無法析離之殘渣袋伍只，均沒收銷
燬之。應執行有期徒刑捌月，扣案之第一級毒品海洛因壹包（驗
餘淨重零點零零柒零公克）併同無法析離之包裝袋、內含第二級
毒品甲基安非他命無法析離之殘渣袋伍只，均沒收銷燬之。
    事  實
一、潘冠碩有下列前案紀錄，及施用毒品執行觀察、勒戒之紀錄
    ：
  (一)前因施用毒品案件，先後2 次經觀察、勒戒後，均認無繼續
    施用毒品之傾向，已分別於民國89年4 月28日、92年4 月23
    日執行完畢釋放，並由臺灣基隆地方法院檢察署檢察官各以
    89年度毒偵字第842 號、92年度毒偵緝字第29號為不起訴處
    分確定。
  (二)復因施用毒品案件，經臺灣基隆地方法院以93年度瑞簡字
    第10號判決判處有期徒刑3 月確定，嗣經減刑為有期徒刑1
    月15日確定；又因強盜案件，經台灣桃園地方法院於93年
    5 月31日，以93年度訴字第321 號判決判處有期徒刑7 年8
    月，嗣上訴，經台灣高等法院於93年11月30日，以93年度上
    訴字第2692號判決判處上訴駁回確定；另因竊盜案件，經
    本院簡易庭於93年3 月31日以93年度瑞簡字第6 號判決判處
    有期徒刑5 月，如易科罰金以銀元300 元折算1 日，嗣上訴
    ，經本院於93年7 月5 日，以93年度簡上字第47號判決，將
    原判決撤銷，判處有期徒刑6 月，如易科罰金以銀元300 元
    折算1 日確定。嗣經本院於96年8 月9 日以96年度聲減字第
    1167號裁定將前述、所示案件減刑，並與所示案件定
    應執行刑有期徒刑7 年11月確定，嗣於98年4 月1 日縮短刑
    期假釋出監，刑期至100 年10月5 日期滿（尚未執行完畢，
    未構成累犯）。
二、又分別基於施用第一級毒品海洛因及第二級毒品甲基安非他
    命之犯意，於99年3 月27日下午在其友人郭清文位於台北縣
    瑞芳鎮○○路89號住處，將第二級毒品甲基安非他命放入玻
    璃球吸食器（未扣案），再以打火機點燃燒烤吸食器底部產
    生煙霧吸食之方式，非法施用第二級毒品甲基安非他命1 次
    ；施用甲基安非他命完畢後，旋即將第一級毒品海洛因置入
    注射針筒內，摻水混合注射手肘內側皮膚靜脈血管處之方式
    ，非法施用第一級毒品海洛因及甲基安非他命各1 次。嗣於
    99年3 月28日下午3 時許，在基隆市○○區○○路14巷口，
    為警查獲，並扣得其所有第一級毒品海洛因1 包（驗餘淨重
    0.0070公克）、內含第二級毒品甲基安非他命無法析離之殘
    渣袋5 只，其友人郭清文所有分裝袋15包、葡萄糖2 包。
三、案經基隆市警察局第二分局報告臺灣基隆地方法院檢察署檢
    察官偵查起訴。
    理  由
一、本件被告所犯者非為死刑、無期徒刑、最輕本刑為3 年以上
    有期徒刑之罪或高等法院管轄第一審案件，其於準備程序進
    行中，先就被訴事實為有罪之陳述，經告知其簡式審判程序
    之旨，並聽取公訴人及被告之意見後，本院依刑事訴訟法第
    273 條之1 第1 項之規定，裁定由受命法官獨任進行簡式審
    判程序，且依同法第273 條之2 規定，簡式審判程序之證據
    調查，不受第159 條第1 項、第161 條之2 、第161 條之3
    、第163 條之1 及第164 條至第170 條規定之限制。
二、上開如何分別施用第一級毒品海洛因、第二級毒品甲基安非
    他命之犯罪事實，業經被告於偵查、本院審理中自白不諱。
    被告為警所採集之尿液，經送檢驗結果，確呈施用第一級毒
    品海洛因及第二級毒品安非他命、甲基安非他命陽性反應，
    亦有台灣尖端先進生技醫藥股份有限公司濫用藥物尿液檢驗
    報告1 份附卷可稽。足證被告自白與事實相符，堪以採信。
    按施用第一、二級毒品為犯罪行為，毒品危害防制條例第十
    條第一項及第二項各定有處罰明文。故施用該毒品者，依前
    揭規定本應科以刑罰，惟基於施用毒品之人，兼有病患屬性
    ，乃於刑事政策上對合於一定條件之施用者，依同條例第二
    十條、第二十三條之規定，施以觀察、勒戒及強制戒治之治
    療，期以保安處分替代刑罰，戒斷其身、心癮。嗣因其程序
    過於繁雜，上揭條例於九十二年七月九日修正公布，自九十
    三年一月九日施行，將該第二十條、第二十三條之保安處分
    程序，單純區分為「初犯」、「五年內再犯」及「五年後再
    犯」三種；依其立法理由之說明：「初犯」，經觀察、勒戒
    或強制戒治後，應為不起訴處分或不付審理之裁定；經觀察
    、勒戒或強制戒治執行完畢釋放後，「五年內再犯」者，因
    其再犯率甚高，原實施之觀察、勒戒及強制戒治既已無法收
    其實效，爰依法追訴或裁定交付審理。至於經觀察、勒戒或
    強制戒治執行完畢釋放後，「五年後再犯」者，前所實施之
    觀察、勒戒或強制戒治已足以遮斷其施用毒品之毒癮，為期
    自新及協助其斷除毒癮，仍適用「初犯」規定，先經觀察、
    勒戒或強制戒治之程序。從而依修正後之規定，僅限於「初
    犯」及「五年後再犯」二種情形，始應先經觀察、勒戒或強
    制戒治程序，不能逕行起訴，亦即設為施用毒品罪起訴條件
    之限制。但倘被告於五年內已再犯，經依法再為保安處分或
    追訴處罰者，縱其第三次（或第三次以上）施用毒品之時間
    ，在初犯之保安處分執行完畢釋放五年以後，即非屬「五年
    後再犯」之情形，且因前有「五年內再犯」情形，顯見其再
    犯率甚高，原實施之保安處分無法收其實效，毋庸仍予寬典
    處遇，而應依該條例第十條逕予刑罰制裁（最高法院98年度
    台非字第127 號判決意旨參照），查被告前分別因施用毒品
    案件，先後2 次經觀察、勒戒後，均認無繼續施用毒品之傾
    向，已分別於89年4 月28日、92年4 月23日執行完畢釋放，
    並由臺灣基隆地方法院檢察署檢察官各以89年度毒偵字第84
    2 號、92年度毒偵緝字第29號為不起訴處分確定等情，亦有
    全國施用毒品案件紀錄表、臺灣高等法院被告前案紀錄表各
    1 份附卷足佐。綜上所陳，依照上述最高法院判決意旨，被
    告於初犯觀察、勒戒於89年4 月28日執行完畢，5 年內業已
    再犯上述事實欄一、(一)所示之施用毒品違反毒品危害防制條
    例案件，經法院裁定施以觀察、勒戒之保安處分，其又再犯
    本案施用第一、二級毒品海洛因、甲基安非他命，罪證明確
    ，犯行洵堪認定，自應依法論科。
三、論罪科刑：
  (一)按海洛因及甲基安非他命分別係毒品危害防制條例第2 條第
    2 項第1 款、第2 款所定之第一級毒品、第二級毒品，核被
    告所為，係犯毒品危害防制條例第10條第1 項、第2項 之施
    用第一級毒品罪及施用第二級毒品罪。被告持有第一級毒品
    海洛因、第二級毒品甲基安非他命之低度行為，為施用第一
    、二級毒品之高度行為所吸收，均不另論處。被告所犯上開
    2 罪，犯意各別，行為不同，應予分論併罰。
  (二)爰審酌被告經前次觀察、勒戒處分後仍不思戒除毒癮，再犯
    本件施用第一毒品海洛因及第二毒品甲基安非他命犯行，顯
    見其已無法根除施用毒品行為，而有予以隔離幫助其戒除之
    必要，且施用毒品對於社會治安構成潛在威脅，惟斟酌其犯
    罪後終能坦承犯行，而施用毒品係屬自損生命之犯罪態樣及
    其他一切情狀，從輕量處如主文所示之刑，並定其應執行之
    刑，以示懲儆。
四、沒收部分：
  (一)扣案之第一級毒品海洛因1 包（驗餘淨重0.0070公克）、內
    含第二級毒品甲基安非他命無法析離之殘渣袋5 只，上開包
    裝毒品之包裝袋應整體視為查獲之毒品，故上開毒品及包裝
    袋、殘渣袋，均依毒品危害防制條例第18條第1 項前段之規
    定，宣告沒收銷燬之（蓋無論以何種方式包裝袋與其內裝之
    毒品，包裝袋內均會有極微量毒品殘留，故上述包裝袋應整
    體視為查獲毒品，一併依前揭規定宣告沒收銷燬之，參見最
    高法院95年度臺上字第3739號、第7354號判決）。
  (二)另扣案裝袋15包、葡萄糖2 包，為被告友人郭清文所有，並
    非被告所有之物，業據被告於本院審理時供述明確，爰不予
    宣告沒收。
據上論斷，應依刑事訴訟法第273 條之1 第1 項、第299 條第1
項前段，毒品危害防制條例第10條第1 項、第2 項、第18條第1
項前段、第23條第2 項，刑法第11條、第51條第5 款，判決如主
文。
本案經檢察官唐道發到庭執行職務。
中    華    民    國    99    年    7     月    23    日
                  刑事第三庭法  官  黃永定
以上正本證明與原本無異。
如不服本判決應於收受送達後10日內向本院提出上訴書狀，並應
敘述具體理由；其未敘述上訴理由者，應於上訴期間屆滿後20日
內向本院補提理由書（均須按他造當事人之人數附繕本）「切勿
逕送上級法院」。
中    華    民    國    99    年    7     月    23    日
                            書記官  劉珍珍
附錄本件論罪科刑法條全文：
毒品危害防制條例第10條
I施用第一級毒品者，處6月以上5年以下有期徒刑。
II施用第2級毒品者，處3年以下有期徒刑。

司法院資訊處製作；財團法人民間司法改革基金會備份。
